臺灣高雄地方法院民事判決　　　　　　　93年度訴字第2166號
原　　　告　甲○○
訴訟代理人　丙○○
　　　　　　李美慧　律師
被　　　告　日大建設事業股份有限公司
法定代理人　乙○○
訴訟代理人　蘇志成　律師
當事人間請求損害賠償事件，本院於民國94年12月2 日言詞辯論
終結，判決如下：
    主  文
原告之訴及其假執行之聲請均駁回。
訴訟費用由原告負擔。
    事實及理由
一、原告主張：被告於坐落高雄市鼓山區○○○○路48號旁興建
    建築執照（93）市工建築字第01683 至01685 號建物時，於
    建築工地（下稱系爭建築工地）架設鷹架後並未設置足以防
    止竊賊利用該鷹架攀爬至他處之設備，亦未於該建築工地設
    置大門，又未於應設置之大門上鎖並派人管制，復未將超越
    原告所有土地上方之鷹架除去，致竊賊於民國93年7 月31日
    21時許，由系爭建築工地4 樓鷹架侵入坐落高雄市○○區○
    ○路62巷11號原告住處（下稱原告住處）行竊，被告對其因
    架設鷹架對於原告住處所生之危害，未為防範危險發生之行
    為，致竊賊利用該鷹架侵入原告住處，乃因過失不作為幫助
    竊賊侵入原告住處竊盜，使原告之財物遭竊、健康受損，爰
    依民法第184 條第1 項前段、第185 條第1 項、第2 項、第
    191 條、第191 之3 及第195 條之規定，提起本訴。原告遭
    竊之財物計有金元寶2 個、金項鍊（含鏈墜）3 條、金手鐲
    1 兩、金戒指（含婚戒）16個、金鎖片6 片（以上金飾共約
    22 兩）、 鑽石戒指1 只、珍珠項鍊1 串、珍珠戒指1 只、
    勞力士手錶1 只及現金新臺幣（下同）50,000元（下稱原告
    所稱失竊財物），多數為父、母及親友所贈，除保值價值外
    ，尚有紀念價值，共計受有財產上之損害700,000 元，另原
    告因本件事件之影響，身心受創，終日恐懼不安，罹患反應
    性憂鬱症，受有財產上損害即醫療費用9,455 元，及非財產
    上之損害1,790,545 元等語。並聲明：被告應給付原告2,50
    0,000 元及起訴狀繕本送達翌日起至清償日止，按週年利率
    百分之5 計算之利息，並願供擔保，請准宣告假執行。
二、被告辯稱：系爭建築工地鷹架並未超越原告土地上方，竊賊
    係由系爭建築工地鷹架侵入原告住處，純屬假設性之推定，
    並無確切證據，再依高雄市政府警察局鼓山分局（下稱鼓山
    分局）94年1 月18日高市警鼓分3 字第0940001173號函所附
    之附圖所示，員警係於原告住處3 樓陽臺上發現鞋印，縱令
    系爭建築工地4 樓有2 隻鷹架超越原告土地上方各30公分及
    45 分 ，竊賊亦不可能經由系爭建築工地4 樓鷹架踏至原告
    住處3 樓陽臺欄杆，至鼓山分局94年10月5 日高市警鼓分3
    字第0940020064號函，則與鼓山分局94年1 月18日高市警鼓
    分3 字第0940001173號函所附之附圖所示內容不符，被告否
    認，且竊賊是否自系爭建築工地鷹架或以其他方法侵入原告
    住處，與損害之發生並無相當因果關係，另否認原告受有原
    告所稱失竊財物之損害，亦否認被告行為與原告損害間，有
    相當因果關係等語。並聲明：求為判決駁回原告之訴，如受
    不利之判決，願供擔保請准宣告免為假執行。
三、兩造不爭執事項：
  (一)原告上開住處於93年7 月31日21時許遭致竊賊侵入，復有高
    雄市政府警察局鼓山分局受理刑事案件報案三聯單影本1 紙
    、高雄市政府警察局鼓山分局93年11月8 日高市警鼓分3 字
    第0930021385號函所附之原告住宅被竊盜案現場採證資料卷
    影本1 份在卷可按。
  (二)93年7 月31日21時許，系爭建築工地4 樓架設之鷹架上，並
    未設置足以防止竊賊利用該鷹架攀爬至他處之設備，亦未於
    該建築工地設置大門，又未派人管制，並有員警於93年7 月
    31日至現場勘查時所攝之現場照片2 幀附卷可佐。
四、本件之爭點：
  (一)原告依民法第184 條第1 項、第185 條第1 項、第2 項及第
    195 條第1 項之規定，請求被告賠償損害，有無理由？
  (二)原告依民法第191 條、第191 條之3 之規定，請求被告賠償
    損害，有無理由？
五、得心證之理由：
  (一)原告依民法第184 條第1 項、第185 條第1 項、第2 項及第
    195條第1 項之規定，請求被當賠償損害，有無理由？
    1.按損害賠償之債，以有損害之發生及有責任原因之事實，
      並二者之間，有相當因果關係為成立要件。故原告所主張
      損害賠償之債，如不合於此項成立要件者，即難謂有損害
      賠償請求權存在（最高法院48年臺上字第481 號判例參照
      ）。次按，民法第185 條第1 項所謂之數人共同不法侵害
      他人之權利，係指各行為人均曾實施加害行為，且各具備
      侵權行為之要件而發生同一事故者而言，是以各加害人之
      加害行為均須為不法，且均須有故意或過失，並與事故所
      生損害具有相當因果關係者始足當之；第2 項所稱之幫助
      人，係指幫助他人使其容易遂行侵權行為之人，其主觀上
      須有故意或過失，客觀上對於結果須有相當因果關係，始
      須連帶負損害賠償責任（最高法院92年度臺上字第1593號
      判決足參）。再按，所謂相當因果關係，係以行為人之行
      為所造成之客觀存在事實，依經驗法則，可認通常均可能
      發生同樣損害之結果而言；如有此同一條件存在，通常不
      必皆發生此損害之結果，則該條件與結果並不相當，即無
      相當因果關係；不能僅以行為人就其行為有故意過失，自
      認該行為與損害間有相當因果關係（最高法院90年度臺上
      字第772 號判決足照）。
    2.原告主張93年7 月31日21時許，系爭建築工地4 樓架設之
      鷹架上，並未設置足以防止竊賊利用該鷹架攀爬至他處之
      設備，亦未於該建築工地設置大門，又未派人管制，且原
      告住處於上揭時日遭致竊賊侵入，為兩造所不爭執，並有
      員警於93年7 月31日至現場勘查時所攝之現場照片2 幀、
      高雄市政府警察局鼓山分局受理刑事案件報案三聯單影本
      1 紙、高雄市政府警察局鼓山分局93年11月8 日高市警鼓
      分3 字第093002 1385 號函所附之原告住宅被竊盜案現場
      採證資料卷影本1 份在卷可按（參見本院卷第131 頁至第
      132 頁、第9 頁、第20頁至第39頁），堪信原告此部分主
      張為真實。至原告主張被告未將超越原告所有土地上方之
      鷹架除去，竊賊於93年7 月31日21時許，由系爭建築工地
      4 樓鷹架侵入原告住處之事實，雖為被告所否認，辯稱：
      系爭建築工地鷹架並未超越原告土地上方，竊賊係由系爭
      建築工地鷹架侵入原告住處，純屬假設性之推定，並無確
      切證據等語。惟查，原告於93年7 月31日發現其住處遭致
      竊賊侵入而向高雄市政府警察局鼓山分局報案後，經警至
      原告住處勘查結果，於原告住處4 樓陽臺及該陽臺與系爭
      建築工地相鄰之欄杆上發現成人鞋印，系爭建築工地4 樓
      鷹架其中2 隻，分別超越地界線30分及45公分，該陽臺與
      系爭建築工地鷹架距離約為85公分，有鼓山分局94年1 月
      18日高市警鼓分3 字第0940001173號函所附之附圖及鼓山
      分局94年10月5 日高市警鼓分3 字第0940020064號函1 紙
      、於原告住處4 樓陽臺及該陽臺欄杆上攝有鞋印之照片2
      幀在卷可佐（參見本院卷第121 頁、第326 頁、第130 頁
      ），足見於系爭建築工地4 樓陽臺之鷹架其中2 隻確分別
      超越地界線30公分及45公分，該陽臺與系爭建築工地鷹架
      距離約為85公分，且於上揭時日確有人自系爭建築工地踩
      踏原告住處4 樓陽臺之欄杆及該陽臺侵入原告住處，原告
      此部分之主張，並非憑空推測或假設，堪信為真正。被告
      所辯，尚無足取。
    3.至被告雖辯稱：鼓山分局94年1 月18日高市警鼓分3 字第
      0940001173號函所附之附圖所示，員警係於原告住處3 樓
      陽臺上發現鞋印，縱令系爭建築工地4 樓有2 隻鷹架超越
      原告土地上方各30公分及45分，竊賊亦不可能經由系爭建
      築工地4 樓鷹架踏至原告住處3 樓陽臺欄杆，而鼓山分局
      94年10月5 日高市警鼓分3 字第0940020064號函，則與鼓
      山分局94年1 月18日高市警鼓分3 字第0940001173號函所
      附之附圖所示內容不符，被告否認等語。惟查，本院因原
      告主張於陽臺及該陽臺欄杆上攝有鞋印之照片2 幀拍攝之
      地點，係在原告住處4 樓，與鼓山分局94年1 月18日高市
      警鼓分3 字第0940001173號函所附之附圖所示不符，乃函
      請鼓山分局查明上述鞋印所在之確實位置，嗣經鼓山分局
      查明後，始以鼓山分局94年10月5 日高市警鼓分3 字第09
      40020064號函覆本院上開於陽臺及該陽臺之欄杆上攝有鞋
      印之照片，可知鼓山分局94年10月5 日高市警鼓分3 字第
      0940020064號函文之記載，乃鼓山分局查明後確認之結果
      ，自較諸鼓山分局94年1 月18日高市警鼓分3 字第094000
      1173號函所附之附圖所示之內容為正確。被告以鼓山分局
      94年1 月18日高市警鼓分3 字第0940001173號函所附之附
      圖所示之內容，推論竊賊不可能經由系爭建築工地4 樓鷹
      架踏至原告住處3 樓陽臺欄杆，自不足採，被告以鼓山分
      局94年10月5 日高市警鼓分3 字第0940020064號函文之記
      載，與該分局94年1 月18日高市警鼓分3 字第0940001173
      號函所附之附圖所示不符，空言否認，亦無足取。
    4.原告主張被告以於系爭建築工地架設鷹架後並未設置足以
      防止竊賊利用該鷹架攀爬至他處之設備，亦未於該建築工
      地設置大門，又未於應設置之大門上鎖並派人管制，復未
      將超越原告所有土地上方之鷹架除去之不作為（下稱系爭
      不作為），過失幫助竊賊侵害原告所稱失竊財物之所有權
      ，致其受有上述財產上之損害之事實，為被告所否認，辯
      稱：否認原告受有原告所稱失竊財物之損害，亦否認其行
      為與原告之損害有相當因果關係等語。原告雖提出失竊物
      品清單1 紙及攝有原告結婚時配戴金飾之照片2 幀為證（
      參見本院卷第13頁、第87頁），惟查，上開失竊物品清單
      1 紙，原係原告所制作，與原告個人之主張無殊，自不足
      以證明原告之主張為真正，再攝有原告結婚時配戴金飾之
      照片2 幀，亦僅足以證明原告於結婚時配戴照片上所攝之
      金飾，至照片上所攝之金飾於93年7 月31日是否依然存在
      ？且於當日失竊？均無從據以論斷，原告主張上述原告所
      稱失竊財物之所有權遭致侵害等語，自難採信。另民事訴
      訟法第222 條第2 項之規定，乃針對當事人已證明受有損
      害而不能證明其數額或證明顯有重大困難者，規定法院應
      審酌一切情況，依所得心證定其數額，本件原告並未舉證
      證明原告所稱失竊財物於上揭時地失竊，核其上開規定，
      已有未合，自無上開規定之適用，附此敘明。況且，建築
      工地施工時，縱有架設鷹架後並未設置足以防止竊賊利用
      該鷹架攀爬至他處之設備，亦未於該建築工地設置大門，
      又未於應設置之大門上鎖並派人管制，復未將超越他人土
      地上方之鷹架除去，依經驗法則，亦難認通常均可能發生
      竊案，遑論是否發生幫助竊賊侵害他人所有權，致他人受
      有同樣損害之結果，自難謂被告系爭不作為，與損害結果
      之發生，有何相當因果關係存在。至於上揭時日，除原告
      住處外，雖尚有其他住戶同時遭竊，惟充其量僅能證明被
      告系爭不作為，致同一竊賊，利用此一機會，侵入他人住
      處行竊，仍不足以證明有被告系爭不行為所造成之客觀存
      在事實，依經驗法則，可認通常均可能發生同樣損害之結
      果之相當因果關係存在。
    5.原告主張被告以上開不作為，過失幫助竊賊侵害其健康，
      致其受有上開財產上及非財產上之損害之事實，亦為被告
      所否認，辯稱：否認其行為，與原告所受損害間有相當因
      果關係等語。經查，鑑定證人即曾對於原告進行診治之榮
      民總醫院醫師陸悌雖證稱：壓力事件發生如影響至生活、
      工作、職業、社會功能，即有焦慮或憂鬱之症狀，此即所
      謂之調適障礙，輕微之調適障礙約數日即度過，較嚴重者
      ，約1 月亦會逐漸消失，若未能度過，即會至下一階段，
      視焦慮或憂鬱，分為焦慮症或憂鬱症，原告為憂鬱之情形
      ，故列為憂鬱症，又因本件源於調適障礙，故列為反應性
      憂鬱症，又因原告門診時所提及之壓力事件僅有竊盜，故
      推斷乃因竊盜之壓力事件所致等語，雖足認被告之健康確
      因上揭竊案而受侵害。然查，建築工地施工時，縱有架設
      鷹架後並未設置足以防止竊賊利用該鷹架攀爬至他處之設
      備，亦未於該建築工地設置大門，又未於應設置之大門上
      鎖並派人管制，復未將超越他人土地上方之鷹架除去，依
      經驗法則，尚難認通常均可能發生竊案，已如前述，且鑑
      定證人陸悌於本院審理時亦證稱：竊案對於一般人而言，
      均屬壓力事件，故一般人遭竊，至少會有調適障礙，惟百
      分之九十幾之人不會至醫院就診，約一個月即會好轉，而
      有調適障礙之人，依其診斷經驗，未逾一半比例導致反應
      性憂鬱症等語，可知縱有竊案之發生，依經驗法則，亦難
      認通常竊案之被害人均可能發生反應性憂鬱症之同樣損害
      之結果，遑論被告系爭不作為是否發生幫助竊賊侵害他人
      之健康，致他人受有同樣損害之結果，亦難謂被告系爭不
      作為，與原告之健康受侵害所生之財產上之損害及非財產
      上之損害，有何相當因果關係存在。
    6.至侵權行為損害賠償責任規範之目的雖在防範危險，凡因
      自己之行為致有發生一定損害之危險時，即負有防範危險
      發生之義務。如因防範危險之發生，依當時情況，應有所
      作為，即得防止危險之發生者，則因其不作為，致他人之
      權利受損害，其不作為與損害之間即有因果關係，應負不
      作為侵權行為損害賠償責任，惟所謂因自己之行為致有發
      生一定損害之危險，仍以自己之行為，與發生一定損害之
      危險，有相當因果關係存在為必要，而非僅須自己之行為
      ，為發生一定損害之危險之條件之一，不論自己之行為，
      與發生一定損害之危險關連性之強弱，均謂其不作為與損
      害之間應有因果關係，負有不作為侵權損害賠償責任，否
      則，於建物設置陽臺或窗戶之人，均因其設置陽臺或窗戶
      之行為，致竊賊有自陽臺或窗戶侵入建物之危險，豈可謂
      於建物設置陽臺或窗戶之人，對於建物完成後所有自陽臺
      或窗戶侵入行竊之案件，均應負不作為侵權損害賠償責任
      。本件被告系爭不作為，既與原告所稱失竊財物之所有權
      及其健康被侵害之間，並無相當因果關係存在，為前所述
      ，揆諸前揭說明，自難謂被告系爭不作為，與原告之損害
      間有因果關係，應負不作為侵權行為損害賠償責任。
    7.綜上所陳，原告既未能證明被告系爭不作為，確已侵害原
      告所稱失竊財物之所有權，且被告系爭不作為，與原告所
      稱失竊財物之所有權及健康所受之侵害間，亦無相當因果
      關係存在，揆諸前揭說明，縱令被告對於系爭不作為，確
      有過失，原告對於被告亦無損害賠償請求權存在，原告主
      張依民法第184 條第1 項、第185 條第1 項、第2 項及第
      195 條第1 項之規定，請求被告賠償上開財產上之損害及
      非財產上之損害，自屬無據。
  (二)原告依民法第191 條、第191 條之3 之規定，請求被告賠償
    損害，有無理由？
    1.按土地上之建築物或其他工作物所致他人權利之損害，由
      工作物之所有人負賠償責任；經營一定事業或從事其他工
      作或活動之人，其工作或活動之性質或其使用之工具或方
      法有生損害於他人之危險者，對他人之損害應負賠償責任
      ，民法第191 條第1 項本文、第191 條之3 本文雖分別定
      有明文，惟同法第191 條第1 項本文之規定乃針對工作物
      之所有人對於土地上之建築物或其他工作物之設置或保管
      欠缺本身所生之損害，應負賠償責任之規定，同法第191
      條之3 本文之規定，則係針對經營一定事業從事其他工作
      或活動之人，其工作或活動之性質或其使用之工具或方法
      本身所致之損害，應負賠償責任之規定，此觀諸同法第19
      1 條第1 項但書規定損害非因設置或保管有欠缺者不在此
      限，同法第191 條之3 但書規定損害非由於其工作或活動
      或其使用之工具或方法所致者不在此限自明。
    2.查本件原告縱令確因上揭住處失竊而受有損害，其損害亦
      係因第三人即竊賊之竊盜行為所肇致，而非因建築物或工
      作物之設置或保管欠缺本身，或被告工作或活動之性質或
      其使用之工具或方法本身所生之損害，原告主張依民法第
      191 條第1 項、第191 條之3 之規定請求被告賠償其損害
      ，於法尚有未合。
六、從而，原告本於民法第184 條第1 項前段、第185 條第1 項
    、第2 項、第191 條第1 項、第191 條之3 、第195 條之規
    定，請求被告賠償2,500,000 元及起訴狀繕本送達翌日起至
    清償日止，按週年利率百分之5 計算之利息，尚屬無據，應
    予駁回。又原告之訴既經駁回，其假執行之聲請，亦失所附
    麗，應併予駁回。
七、至原告雖請求訊問證人即員警江秋山、證人即原告之鄰居郭
    怡妙，分別用以證明認定竊賊乃自系爭建築工地鷹架攀爬至
    原告住處，及原告住處之鄰居亦於上揭時日遭竊，惟本件事
    證已臻明確，本院認無傳訊之必要，又兩造其餘主張陳述及
    所提之證據，經審酌與本院前揭判斷不生影響，均毋庸再予
    審酌，附此敘明。
八、結論：原告之訴為無理由，依民事訴訟法第78條，判決如主
    文。
中　　華　　民　　國　　94　　年　　12　　月　　16　　日
                  民事第二庭  法  官  伍逸康
如對本判決上訴，須於判決送達後20日內向本院提出上訴狀。
中　　華　　民　　國　　94　　年　　12　　月　　19　　日
                              書記官  光聰
